臺灣臺南地方法院民事判決　　 　　　　95年度家訴字第22號
原　　　告　庚○○
被　　　告　丙○○
　　　　　　壬○○
　　　　　　甲○○
　　　　　　己○○
　　　　　　丁○○
　　　　　　乙○○
　　　　　　辛○○
　　　　　　戊○○
　　　　　　寅○○
　　　　　　卯○○
　　　　　　丑○○
上列當事人間請求分割遺產事件，經本院於民國96年7月24日言
詞辯論終結，判決如下：
    主    　文
原告之訴駁回。
訴訟費用新台幣貳萬仟伍佰貳拾貳元由原告負擔。
    事實及理由
一、被告乙○○、辛○○、戊○○、壬○○、甲○○、己○○、
    丁○○、寅○○、卯○○、丑○○均經合法通知，無正當理
    由，未於言詞辯論期日到場，核無民事訴訟法第386條各款
    所列情形，爰依原告之聲請，由其一造辯論而為判決。
二、原告起訴主張：
  （一）緣坐落台南縣善化鎮○○段1454-2地號面積1659.63平
        方公尺土地（下稱系爭土地），由原同鎮○○段494地
        號因重測及分割出來，係兩造父母王光本、王鄭痛向原
        所有人辰○○以新台幣（下同）6萬多元購買，並以被
        告丙○○名義登記，屬父母之遺產。有下列證據可證：
     1、辰○○於民國89年3月11日證明書上記載「茲證明已故
        王鄭痛於民國63年2月16日以丙○○名義向辰○○用新
        台幣6萬多元購買俗稱善化鎮巷子口土地即坐落善化鎮
        ○○段494地號面積8034平方公尺持分4分之1，該地經
        重測及分割後變更為善化鎮○○段1454-2地號面積1659
        .63 平方公尺。該地確為已故王鄭痛以丙○○名義購買
        無疑」，辰○○確定證明書內事實後親自簽名，填寫買
        賣土地價金。於鈞院另案雖供稱「（問：89年3月11日
        證明書證明人是否你寫的？）我是說土地『本仔』（意
        指王光本）向我買的，錢誰出的我不知道，錢是介紹人
        拿給我的，這張證明書是庚○○打好字，給我簽名的」
        。辰○○雖然事後於庭上部分說謊「我是說土地『本仔
        』（指王光本）向我買的」，此部分「不是王光本買」
        被告也不爭執，但辰○○並未否認證明書其餘部分之內
        容事實。辰○○證明書亦經被告丁○○於95年8月15日
        陳報狀證明「關於土地善化鎮○○段1454-2地號重測分
        割前為坐駕段494地號俗稱善化鎮巷子口土地，確是家
        母王鄭痛於63年間向辰○○購買，親自管理耕種，以人
        頭丙○○名義登記，確是王鎮痛遺產。辰○○於89年3
        月11日所立證明書是依辰○○之意思，承認是王鄭痛購
        買之內容實在，親自簽名，並記載購買價錢，陳報人在
        場目睹，尚有多人在場」等語，辰○○已確定不是丙○○購買，購買價款6萬多元不是丙○○付款交付。
      2.該地購買日期是63年2月26日，王光本於62年4月18日死
        亡，王光本死亡後之遺產包括米廠都由王鄭痛管理，鈞
        院90年度訴字第2670號不當得利事件民事判決第9頁記
        載不爭執事項已認定。又鈞院64年家字第9號繼承登記
        事件民事判決於65年2月10日三審判決確定，丙○○於
        該案答辯狀亦承認王鄭痛名義財產是王鄭痛所有，證明
        65年2月10日前丙○○承認王光本遺產仍由王鄭痛管理
        。又52年4月22日王光本簽署款項借用證5萬元予王柯素
        令，再於51年10月17日匯款5千元，51年4月23日匯款1
        萬元，52年4月19日匯款5千元，52年4月22日匯款2萬元
        ，53年4月17日匯款5千元，55年10月15日匯款1萬元，
        56年3月20日匯款2萬元，56年9月29日匯款4萬元，56年
        10月13日匯款2萬5千元，56年4月26日匯款2萬元，56年
        10月9日匯款1萬元，56年10月27日匯款1萬元，共匯款
        17萬元借給王光本，因此王光本於62年4月18日死亡時
        ，必留下很多現金由王鄭痛管理，又有其他租金收入，
        所以63年2月16日王鄭痛有6萬多元向辰○○購買系爭土
        地，並以丙○○名義登記。
     3、王鄭痛曾請代書林全福寫下遺產分法：「1.錦川，明川
        （信仁）耿嘉（分路西側部分）(1)耿嘉因房屋已建妥應
        補貼約26萬元給母收。2.米廠房屋及土地(1)北側二間二
        階志文，全成，母。(2)南側裝設機械一間明才，(3)明才
        名義土地巷子口應收回歸母，(4)拋棄人之理賠由米廠及
        取得其房屋土地等人負責。3.經營米廠之人應負責養育
        未婚者及母」。該遺言字條已經林全福於鈞院證明為真
        正「（留言是否王鄭痛叫你寫的？）是。丙○○的太太
        是我妻姐的女兒」。鈞院88年度重家訴字第8號分割共
        有物事件，其88年8月19日起訴狀，先經鈞院88年度新
        調字第146號分割共有物事件於88年9月28日調解不成立
        。該起訴狀只就共有物土地坐落善化鎮○○段407地號
        及地上房屋（即證5王鄭痛遺言遺產分法第1點所指「分
        路西側部分」）與同段426地號及地上房屋（即證5遺產
        分法第2點「2.米廠房屋及土地(1)北側二間二階志文，
        全成，母。(2)南側裝設機械一間明才，(3)明才名義土地
        巷子口應收回歸母」）請求分別共有物裁判分割。癸○○一直要偏坦被告丙○○，所以在該案先推說都忘記，
        隨後承認是王鄭痛請他寫。癸○○在本案除證明王鄭痛
        請他寫遺產分法外，其餘供詞矛盾偏袒被告丙○○，代
        書事務所只三坪房間，癸○○供稱未看到付款，何人在
        場，供詞與辰○○、丙○○之說詞矛盾。癸○○向王鄭
        痛租用房屋作代書事務所超過30年，竟然說他寫的「丙○○名義土地巷子口」，他不清楚，丙○○母親未提及
        等語，這樣違背代書職責與一般經驗法則，可以認定除
        依王鄭痛意思寫下之證5遺產分法之部分為真正外，其
        他供詞則偏袒矛盾且不實。66年所寫證5遺產分法與63
        年之系爭土地移轉契約書之筆跡顯非同一人，只要筆跡
        鑑定，更加證明癸○○其餘供詞偏袒不實。至於子○之
        供詞不實，他或其家人並無土地在系爭土地旁，如何支
        付介紹費與丙○○說詞亦不一致，最奇妙者，王鄭痛管
        理王光本遺產中，子○與癸○○卻說王鄭痛不知情。丙○○對丁○○陳報狀所主張系爭土地重測前為坐駕段49
        4號俗稱善化鎮巷子口土地之意見是不知道，30年經驗
        代書竟然不敢說，被告丙○○38年10月22日出生，當時
        服役薪資每月才30元，哪來6萬餘元支付購地價款？且
        家父王光本62年4月18日死亡前，原告夫婦尚曾匯款20
        餘萬元借交家父。
  （二）王光本於62年4月18日死亡，王鄭痛於71年12月27日死
        亡，其遺產均已經全體繼承人終止公同關係，其他遺產
        以分別共有經裁判分割確定在案（鈞院88年度重家訴字
        第8號三審全卷）。故本案土地遺產分割要求歸還之請
        求權無時效問題，且與其他遺產均已終止公同關係。
  （三）39年3月17日王光本向稅捐處登記興昌精米工廠之營利
        事業登記，37年向善化鎮公所租借土地坐落善化鎮○○
        段423-l地號內蓋廠房門牌善化鎮○○街17號。48年3月
        21日王光本購買登記土地坐落善化鎮○○段423-22地號
        （77年地籍圖重測改為善文段426地號）以王鄭痛名義
        蓋水泥造房屋，分三階段即47年、51年、56年完成，使
        用同一門牌即大信街17號，原告51年曾居住使用完成之
        部分，52年王光本就將51年完成之部分房屋打開屋頂水
        泥板，挖掘水泥地面改造為廠房，購置新精米機械，申
        請新工廠用電，惟並無工廠登記。當時紅瓦木造舊精米
        工廠繼續運轉，直到58年大信街拓寬為大信路，所以2
        棟房屋產權各自獨立，精米工廠機械亦各自獨立，紅瓦
        木造廠房之興昌精米工廠之營利事業登記效力應不及建
        號26水泥造52年改造之米廠。62年4月18日王光本死亡
        時，該建號26水泥造52年改造之米廠機械應為全體繼承
        人共有。
  （四）68年6月21日丙○○冒用王光本名義向台灣電力公司台
        南營業處申請興昌精米工廠王光本之用電證明，並據此
        於69年l月28日私自向台南縣政府提出工廠設立申請書
        ，記載「民國45年10月30日都市計畫實施前已建廠房」
        （其實當時建號26房屋是47年及51年所蓋），欺騙取得
        工廠登記後才佔用米廠，被告丙○○於63年2月16日沒
        有足夠資金向辰○○購買系爭土地。
  （五）鈞院64年度家訴字第9號請求繼承登記事件民事判決於
        65年2月10日三審判決確定，該案只就王光本部分遺產
        請求繼承登記及確認應繼分。鈞院88重家訴字第8號分
        割共有物事件是就已繼承登記為全體分別共有持分之請
        求，於88年8月19日起訴，經鈞院88年度新調字第146號
        分割共有物事件於88年9月28日調解不成立後移民事庭
        分案，最後由台灣高等法院台南分院民事庭91年度重上
        更（一）字第25號分割共有物事件民事判決，於94 年8
        月5日確定，此案僅就全體共有人已分別共有持分登記
        之部分判決，至於起訴後追加本案之遺產土地及追加主
        張遺產分割之部分則准撒回在案，而興昌精米工廠之遺
        產分割追加，台灣高等法院台南分院91年度重上字第1
        號民事判決第2頁記載「上訴人陳述興昌精米工廠之產
        權應與所在房地之分割一起考慮分配方法才可能公平」
        並聲明要求撒銷該工廠登記在案。精米工廠暨機械設備
        產權於鈞院88年度重家訴字第8號起訴後追加並追加主
        張遺產分割，上訴後經台灣高等法院台南分院91年度重
        上字第1號誤為二審追加駁回，最高法院91年度台抗字
        第599號也誤為二審追加駁回抗告，但最高法院91年度
        台上字第2087號民事判決廢棄原判決發回二審，經台灣
        高等法院台南分院91年度重上更（一）第25號民事裁定
        又誤以「興昌精米工廠之機械分割變賣部分為原審所未
        審理核係訴之追加」之理由駁回確定。因此興昌精米工
        廠之產權並未實體判決確定。被上訴審裁定「不准追加
        」駁回確定。按以遺產分割應就全部遺產為之原則，該
        確定判決顯然不是依據遺產分割法則，且本案經追加又
        撒回之遺產，未實體判決，仍可主張遺產分割。
  （六）爰聲明：被告丙○○應將坐落台南縣善化鎮○○段1454
        -2地號面積1659.63平方公尺所有權移轉登記原告與被
        告等按應繼分共有後准予變賣，將所得價金按應繼分分
        配於原告十分之一、被告丙○○、乙○○、辛○○、戊○○、壬○○、甲○○、己○○、丁○○各十分之一，
        被告寅○○、卯○○、丑○○各三十分之一。
三、被告丙○○則以：
  （一）原告主張坐落台南縣善化鎮○○段1454-2地號土地，係
        兩造父母王光本、王鄭痛向原所有權人辰○○購買，以
        被告丙○○名義登記云云，惟被告否認系爭土地為兩造
        之父王光本或母王鄭痛出資所購買，亦否認與父、母間
        就系爭土地有信託關係存在，是原告主張系爭土地為兩
        造之父母所購買、與被告間有信託關係存在等情，自應
        就父或母出資購買土地、已取得系爭土地所有權、及信
        託契約確已成立之事實，負舉證責任。
  （二）系爭土地是否為兩造之父王光本所購買，並信託登記與
        被告？
      1.被告否認上開事實，應請原告舉證以明。
      2.依卷附土地買賣所有權移轉契約書明載，系爭土地係於
        63年2月16日始簽立契約書並辦理所有權移轉登記，而
        王光本早於62年4月18日即已死亡，時間相距有10個月
        之久，顯非王光本訂定買賣契約並出資購買。雖原所有
        權人辰○○於前案88年度重家訴字第8號分割共有事件
        訴訟中曾出具證明書，內載「茲證明已故王鄭痛於民國
        63年2月16日以丙○○名義向辰○○用新台幣6萬多元購
        買俗稱善化鎮巷子口土地即坐落善化鎮○○段494地號
        面積8034平方公尺持分四分之一．．．」等語，嗣到庭
        證稱：「我是寫說土地『本仔』向我買的，錢誰出的我
        不知道，錢是介紹人拿給我的，這張證明書是庚○○打
        好字，給我簽名的」（89年12月19日言詞辯論筆錄），
        惟參諸證人即仲介土地之子○於鈞院證稱：「那塊地是
        在我的土地旁，當初是被告丙○○父子到田裡去．．．
        ，丙○○表示想買旁邊的土地，之前我有問過那塊土地
        地主『對仔』說要賣地，但丙○○的爸爸說沒有空管理
        ，後來丙○○父親過世，丙○○又來我家問我那塊地是
        否要賣．．．」等語，足證當時應係王光本曾陪同被告
        洽詢過系爭土地出賣事宜，原所有權人辰○○因時日久
        遠，始誤記為已逝之王光本所購買，故自不得以辰○○
        於前案與登記事實不符之陳述，即認系爭土地為王光本
        所購買。
      3.另依卷附由王鄭痛為納稅義務人申報被繼承人王光本遺
        產之遺產稅免稅證明書，詳載王光本之遺產有善化鎮○○段423-22、423-46號土地、配偶財產善化鎮○○段29
        9-7號土地及善化鎮東關里17鄰17號房屋，並無本件系
        爭土地，足證系爭土地並非王光本之遺產。
      4.又原告於前案調查程序中，曾提出「合約書」乙紙，指
        稱被告丙○○不願配合其他共有人分割先父王光本之遺
        產云云。細觀該「合約書」內容，有除被告外之繼承人
        之簽名（含原告在內），並記載「茲就先父王光本遺產
        ，全體合意分割方法如下：共有遺產列述如下：一、坐
        落台南縣坐駕段0910小段第423及0022地號二筆面積172
        平方公尺。二、坐落台南縣善化段110小段第299及0007
        地號面積207平方公尺。三、上開二項4筆土地上之一切
        建物及造坐（己○○名義除外）之所有權」，該合約書
        所列，為先父王光本所有之遺產，其中並無系爭土地，
        亦無任何現金可供繼承，足證系爭土地並非先父王光本
        之遺產，王光本死亡時亦未遺留現金予王鄭痛。
      5.原告所稱之「遺產清冊」，係原告於前案88年度重家訴
        字第8號分割共有事件訴訟中，始自行製作提出，並非
        於申報王光本遺產稅或辦理限定繼承時所提出，因恐混
        淆，再特予敘明。
  （三）系爭土地是否為兩造之母王鄭痛所購買，並信託登記與
        被告?
      1.被告否認上開事實，應請原告舉證以明。
      2.訴外人癸○○依王鄭痛所言書立之字條，雖記載「明才
        名義土地巷子口應收回歸母」等語，惟被告否認系爭土
        地為王鄭痛出資購買並擁有所有權，則王鄭痛及其繼承
        人仍應就其主張為所有權人之事實，負舉證責任，非王
        鄭痛自述其為土地所有權人即為已足。況原告曾於鈞院
        64年家字第9號訴訟中，主張王鄭痛無任何之經濟能力
        可以購置土地財產，並經最高法院判決確定在案，現又
        主張王鄭痛於63年間出資6萬元購買系爭土地，前後主
        張顯然矛盾。且依前揭遺產稅免稅證明書，王鄭痛於王
        光本死亡時繼承得之遺產及登記自己名下之財產，亦僅
        有善化鎮○○段423-22、423-46號、同鎮○○段299-7
        號土地及同鎮東關里17鄰17號房屋，無其他財產，故王
        鄭痛殆無可能於短短10個月間（即自王光本死亡至購買
        系爭土地時），即有現金6萬元得以購買系爭土地，系
        爭土地非王鄭痛所購買。
      3.承上，雖證人癸○○受王鄭痛之託寫下「明才名義土地
        巷子口應收回歸母」等語，惟其亦證稱：「是我寫的沒
        有錯．．．內容我都沒有問。裡面第二點第三款『明才
        名義土地巷子口』是指為何我則不清楚，我寫完就交給
        丙○○母親」、「丙○○母親也沒有提及系爭土地買賣
        的事」，則癸○○於代筆時，既不知「明才名義土地巷
        子口」所指為何地號土地，其受王鄭痛所託書寫字條內
        容，自與其認知系爭土地係由被告購買之事實無相互矛
        盾之情。且無論係原所有權人辰○○或證人子○，均未
        證述王鄭痛曾出面參與洽談或出資購買系爭土地，證人
        癸○○亦證稱：「當時系爭土地是丙○○拿來給我辦的
        ，當然是丙○○購買的，直接辦理過戶，丙○○的母親
        沒有出面過」，足證系爭土地確為被告丙○○所購買，
        非王鄭痛購買。
  （四）復查被告丙○○於62年初，即經營米廠，非無資力之人
        ，確有能力購買系爭土地，且自行保管購買系爭土地之
        公契及增值稅繳納證明至今，足證系爭土地確為被告丙○○所有，非王鄭痛之遺產。
  （五）末查，兩造間就繼承自父母之財產，歷經長年訴訟，均
        已繼承、分割完畢，兩造已無繼承自父母而未分割之遺
        產，被告否認系爭土地為父母出資購買及有信託關係存
        在，系爭土地非父母之遺產，原告自應就權利存在及信
        託契約確已成立之事實，負舉證責任。
  （六）爰聲明：求為判決駁回原告之訴。
四、被告己○○、甲○○、壬○○未於言詞辯論期日到場，惟據
    渠等所提書狀則以：原告提起本訴，無非係主張坐落台南縣
    善化鎮○○段1454-2地號土地，為兩造父母購買登記丙○○
    名義，因兩造父母均已死亡，要求丙○○返還並分割等，惟
    被告等人並未聽聞前開系爭土地係兩造父母所購買而登記被
    告丙○○之名義，故系爭土地應是被告丙○○所有，並非兩
    造所共有，且兩造間所有繼承自父母之遺產，都已經分割處
    理完畢，已無繼承自父母而未分割之遺產。兩造曾因價值不
    高之遺產分割問題，歷經多年訴訟才確定，被告己○○、甲○○、壬○○等人均深感疲累，無意再捲入原告與被告丙○○間之紛爭，爰聲明求為判決駁回原告之訴等語。
五、被告丁○○未於言詞辯論期日到場，惟據其所提書狀則以：
    關於善化鎮○○段1454-2地號土地，重測分割前為坐駕段
    494地號，俗稱「善化鎮巷子口」土地，確實為家母王鄭痛
    於63年間向辰○○購買，親自管理耕種，並以被告丙○○名
    義登記，應屬王鄭痛之遺產；又辰○○於89年3月11日所立
    證明書，係依辰○○之意思，承認為王鄭痛購買之內容實在
    ，親自簽名，並記載購買價錢，被告丁○○在場目睹，尚有
    多人在場等語資為抗辯。
六、得心證之理由：
  （一）經查，坐落台南縣善化鎮○○段1454-2地號土地（下稱
        系爭土地，重測前為坐駕段494地號部分土地），於63
        年4 月19日以買賣為原因（原因發生日期為63年2月16
        日），由訴外人辰○○移轉登記其應有部分四分之一予
        被告丙○○，嗣於81年12月30日因共有物分割而自善中
        段1454地號土地分割而來之事實，為原告及被告丙○○
        所不爭執，並有原告所提土地登記簿影本、土地登記第
        二類謄本在卷可稽；又原告主張其父親王光本於62年4
        月18日死亡，其母親王鄭痛於71年12月27日死亡，兩造
        為被繼承人王鄭痛之全體繼承人一節，亦為被告丙○○
        所不爭執，並有原告所提繼承系統表、戶籍謄本、除戶
        謄本在卷可稽，均堪信為真實。惟原告主張系爭土地係
        被繼承人王鄭痛向訴外人辰○○所購買，屬王鄭痛之遺
        產，尚未分割云云，則為被告丙○○、己○○、甲○○
        、壬○○所否認，並以前開情詞置辯，則
        本件首應審酌者厥為系爭土地是否為被繼承人王鄭痛之
        遺產，爰分述如下：
     1、查，原告主張系爭土地係被繼承人王鄭痛於63年2月16
        日向原所有權人即訴外人辰○○以6萬多元購買，並登
        記在被告丙○○名下云云，固據其提出訴外人辰○○於
        89年3月11日出具之證明書記載「茲證明已故王鄭痛於
        民國63年2月16日以丙○○名義向辰○○用新台幣6萬多
        元購買俗稱善化鎮巷子口土地即坐落善化鎮○○段494
        地號面積8034平方公尺持分四分之一。該地經重測及分
        割後變更為善化鎮○○段1454-2地號面積1659.63平方
        公尺。該地確為已故王鄭痛以丙○○名義購買無疑」等
        語為證，並經訴外人辰○○於本院88年度重家訴字第8
        號分割共有物事件中到庭證稱上開證明書中辰○○之簽
        名為真正等語屬實，惟觀諸上開證人於該案中同時證稱
        ：「（問：89年3月11日證明書證明人是否你寫的？）
        我是寫說土地『本仔』（意指王光本）向我買的，錢誰
        出的我不知道，錢是介紹人拿給我的，這張證明書是庚○○打好字，給我簽名的」等語以觀（參原證6言詞辯
        論筆錄影本），堪認上開證明書所載內容乃係原告事先
        擬稿後交由訴外人辰○○簽名，證明書之內容實與訴外
        人辰○○實際上之認知不符，參以訴外人辰○○亦證稱
        其不知系爭土地究係何人出資購買等語，自難憑上開證
        明書遽認系爭土地為被繼承人王鄭痛所購買，亦難以此
        推論系爭土地非被告丙○○所購買。原告雖又以被繼承
        人王鄭痛因管理王光本之遺產，每月有租金收入為由，
        主張被繼承人王鄭痛有資力購買系爭土地云云，並提出
        每月收入清單影本為證，然不論被繼承人王鄭痛每月是
        否確有收入，亦難依此論斷系爭土地係王鄭痛所購買。
     2、又原告父親王光本於系爭土地買賣契約成立（63年2月
        16日）前早已死亡，而依被告所提原告不否認其簽名真
        正之合約書影本所載（參本院95年度家訴字第22號卷第
        187頁），原告父親王光本之遺產亦未包括系爭土地在
        內，且該合約書又經多名繼承人簽名確認，堪以認定系
        爭土地非王光本之遺產，是原告主張系爭土地為王光本
        之遺產云云，亦無可採。
     3、再查，被告丙○○辯稱系爭土地係其所購買一節，業據
        其提出土地買賣所有權移轉契約書為證，並經證人子○
        到庭證稱：「那塊地是在我的土地旁，當初是被告丙○○父子到田裡去，看到我們在採收花生，丙○○表示想
        買旁邊的土地，之前我有問過那塊土地地主『對仔』說
        要賣地，但丙○○的爸爸說沒有空管理，後來丙○○父
        親過世，丙○○又來我家問我那塊地是否要賣，我問他
        你媽媽是否知道你要買地之事，丙○○說他們現在兄弟
        都自己處理自己的事務，他媽媽不會管他們的事，我先
        生就跑去問地主『對仔』，回來說那塊地地主有說要賣
        ，隔天丙○○就拿錢跟我先生一起去找地主付訂金，隔
        二、三天再拿錢去買那塊地，期間丙○○的媽媽都沒有
        出面... 賣掉後，就沒有人在其上耕種」等語（參本院
        95年12月19日言詞辯論筆錄），及證人癸○○到庭證述
        ：「（問：有無辦理坐駕段四九四地號移轉登記？）有
        的，是丙○○與辰○○前來我事務所要我辦理的，價金
        我不知道... （移轉登記契約書是否你辦理的？）是我
        辦的沒有錯。（問：當時系爭土地買受人是何人？）是
        丙○○拿給我辦的，當然是丙○○購買，直接辦理過戶
        ，丙○○的母親沒有出面過... （問：土地移轉契約書
        上的字跡是否你所書寫的？）是的，我所書寫的沒錯」
        等語明確（參同上筆錄）；原告雖提出原證5癸○○所
        寫文件，主張文件中所載「明才名義土地巷子口應收回
        歸母」係指系爭土地，而為被繼承人王鄭痛之遺產云云
        ，惟為被告丙○○所否認，並經證人癸○○證稱：「（
        問：原證5是否你書寫的？）是我寫的沒有錯，那時丙○○母親叫我寫的，丙○○父親已經不在了，是丙○○
        母親念給我寫的，內容我都沒有問。時間上我也不記得
        了，我只照著丙○○母親所念我寫的，那時候丙○○母
        親沒有生病。裡面第二點第三款『明才名義土地巷子口
        』是指為何我則不清楚。我寫完就交給丙○○母親」等
        語屬實（參同上筆錄），核與證人子○證述：「（問：
        系爭土地有無俗稱『巷子口』？）沒有，土地在村莊旁
        邊，沒有巷子」等語相符，是上開文件中所指土地是否
        為系爭土地已非無疑，該文件又係依被繼承人王鄭痛片
        面之意思所寫，亦難遽此認定系爭土地為被繼承人王鄭
        痛之遺產。再參諸原告所提王志文等人申報被繼承人王
        鄭痛遺產稅免稅證明書，亦未載及系爭土地，是原告主
        張系爭土地為被繼承人王鄭痛之遺產，尚無可採。其嗣
        後又主張上開移轉契約書非證人癸○○所寫云云，並聲
        請鑑定筆跡，核無必要，附此敘明。
     4、另原告以被告丙○○於63年間尚無資力購買系爭土地為
        由，主張系爭土地非被告丙○○出資購買云云，惟為被
        告丙○○所否認，而被告丙○○辯稱：其於62年間已經
        營興昌精米工廠，非無資力等語，則據其提出台南縣政
        府營利事業登記證影本在卷可稽，參以被告丙○○為系
        爭土地買賣契約之當事人，並登記為所有權人一節，亦
        如前述，原告復未另舉證以實其說，則其主張自無可採
        。
     5、末查，被告丁○○雖辯稱系爭土地俗稱「善化鎮巷子口
        」土地，為王鄭痛於63年間向辰○○購買，並以被告丙○○之名義登記，屬王鄭痛之遺產云云，惟與上開證據
        調查之結果不符，被告丁○○復未就此另舉證以實其說
        ，則其所辯亦難採信。
     6、綜上所述，系爭土地既為被告丙○○所有，則原告以系
        爭土地為被繼承人王鄭痛之遺產，請求分割遺產，即為
        無理由，應予駁回。
  （二）又原告主張被告丙○○取得營利事業登記證之米廠係37
        年其父親王光本所建造，47年間兩造父親王光本另以王
        鄭痛之名義所建米廠，則未贈與被告丙○○，二個米廠
        不同，但均使用同一地址云云，惟為被告丙○○所否認
        ，參諸台南縣善化鎮○○段426地號土地上，有建號26
        號建物，保存登記為1樓磚造平房，占用土地面積達116
        .22 平方公尺，並另加蓋未辦保存登記之1、2樓部分，
        1樓供丙○○開設興昌精米工廠，2樓供丙○○及其家人
        居住一節，業經本院88年度重家訴字第8號分割共有物
        事件中會同台南縣新化地政事務所人員派員勘測屬實，
        是原告主張在同一地址有2個米廠云云，並無可採，再
        者，上開房地亦經台灣高等法院台南分院91年度重上更
        （一）字第25號判決變價分割確定在案，是原告再於
        本件主張米廠所在之房屋為遺產云云，亦無理由。又原
        告主張米廠內之機械為遺產云云，為被告丙○○所否認
        ，原告復未舉證證明，則其主張機械為全體繼承人共有
        云云，亦無可採。
七、本件判決基礎已臻明確，兩造其餘攻擊防禦方法及舉證，於
    判決結果無影響，毋庸一一論列，附此敘明。
八、訴訟費用負擔之依據：民事訴訟法第78條、第87條第1項，
    判決如主文。
中　　華　　民　　國　　96　　年　　8 　　月　　7 　　日
    　　　　　　　家事法庭法　官　林育幟
上為正本係照原本作成。
如對本判決不服，須於判決送達後20日內向本院提出上訴狀
中　　華　　民　　國　　96　　年　　8 　　月　　7 　　日
                          書記官　黃坤義
